臺灣高等法院高雄分院刑事判決
111年度上訴字第576號
上  訴  人  臺灣高雄地方檢察署檢察官
被      告  劉榮興


上列上訴人因被告違反森林法案件，不服臺灣高雄地方法院110
年度訴字第546號，中華民國111年5月23日第一審判決（起訴案
號：臺灣高雄地方檢察署109年度偵字第3152號），提起上訴，
本院判決如下：
    主  文
原判決撤銷，發回臺灣高雄地方法院。
     理  由
一、上訴意旨略以：原審判決所援引之臺灣苗栗地方檢察署（下
    稱苗栗地檢）109年度偵字第1436號（下稱前案）不起訴處
    分書，其處分之客體係指以該案被告謝國良為首之盜伐林地
    集團分別於民國108年7月14日至同年月16日止，及同年8月1
    9日至8月28日間，盜伐林木，再於不詳時地，將之轉售予本
    件被告劉榮興之犯罪事實，其與謝國良為首之盜伐林地集團
    於上開期間內所盜伐之林木無關之其他林木等贓物，則與前
    案不起訴處分之犯罪事實無涉。至於本件被告劉榮興於108
    年10月30日，在其高雄市○○○○○路000○0號住處為警扣得之牛
    樟木3塊、扁柏2塊及漂流木6塊（漂流木部分應如原判決所
    載，更正為7塊）部分，則因前案偵查檢察官確認與前揭「
    以謝國良為首之盜伐林地集團於上開期間內所盜伐之林木」
    無關，因而在偵查中將此部分予以切割，且在作成前案不起
    訴處分書前，即已先行移由具有管轄權責之臺灣高雄地方檢
    察署（下稱高雄地檢）檢察官另行偵辦，此觀之前案不起訴
    處分書所載即明，可知苗栗地檢檢察官已明確將此部分扣押
    物品之屬性，歸類為「與謝國良為首之盜伐林地集團於上開
    期間內所盜伐之林木」無關，而與前案不起訴之事實無涉。
    再前案關於本件被告劉榮興不起訴之事實，不論於犯罪時間
    、贓物取得對象、贓物客體均不相同，可見本案與前案不起
    訴處分之事實全然不相同，要無認為係屬同一事實之餘地。
    原審遽就本案為公訴不受理之判決，容屬有誤，爰依法提起
    上訴，請求撤銷原判決等語。
二、經查：
　㈠觀之前案不起訴處分書所載，可知本案被告劉榮興於該案涉
    犯而經警移送苗栗地檢偵辦之犯罪事實有二：⒈以謝國良為
    首之盜伐林地集團，於108年7月14日5時22分許至同年月16
    日17時18分許，先由謝國良在桃園市復興區北橫公路旁某處
    國有林地，盜伐林木，其後交由李鴻全駕駛車牌號碼000-00
    00號出租小客車載運下山藏匿；再於同年8月19日8時許至8
    月28日11時35分間，由謝國良在臺中市和平區德基水庫上游
    某林區，盜伐林木，再由朱益萬駕駛車牌號碼000-000號大
    貨車載運離開谷關管制站，再交由謝國良，後於不詳時地，
    轉售予明知該木材為謝國良盜伐之木材而基於故買贓物之犯
    意故買之劉榮興。亦即此部分被告劉榮興所故買者，係以謝
    國良為首之盜伐林木集團分別於108年7月14日至16日，及於
    同年8月19日至28日間，在前開2地點盜伐之贓物林木。⒉108
    年10月30日，在高雄市○○區○○○路000○0號被告劉榮興住處扣
    得牛樟木3塊、扁柏2塊及漂流木6塊（檢察官上訴時已更正
    為7塊，並陳明前案起訴書就此部分應係誤載）。就上揭⒉之
    部分，檢察官並於前案不起訴處分書中載明：「此部分業經
    本署檢察官以108年度偵字第6518號移請臺灣高雄地方檢察
    署偵辦」等語，並經本院核閱苗栗地檢108年度偵字第6818
    號卷，查知前案檢察官確已於前案不起訴處分書作成前，將
    由內政部警政署保安警察第七總隊第五大隊移送被告劉榮興
    涉嫌故買此部分林木贓物之犯行，移由高雄地檢偵辦無訛。
    足見前案檢察官所不起訴處分之範圍，僅係被告劉榮興故買
    ⒈部分所示之贓物，並不及於⒉部分所示之贓物。又由前案不
    起訴處分書理由記載：「被告劉榮興於108年10月30日固為
    警於高雄市○○區○○○路00000號住處查扣有牛樟木3塊、扁柏2
    塊、及漂流木6塊（含肖楠4塊、扁柏1塊及紅檜1塊，參內政
    部警政署保安警察第七總隊第五大隊移送書），惟依被告劉
    榮興之供述，該案扣案之木材中僅經警認定屬漂流木部分係
    向被告謝國良購買；再參以該案扣案之漂流木共6塊而其重
    量僅約6公斤，是被告劉榮興雖曾向被告謝國良購買木材，
    惟應係向被告謝國良購買其撿拾之漂流木，而未向被告謝國
    良以盜伐方式取得之林木，自堪認定。」等語，可知前案檢
    察官所不起訴處分者，係被告劉榮興向謝國良購買之「由謝
    國良撿拾而來之漂流木」。
　㈡前開⒉部分經苗栗地檢檢察官移由高雄地檢檢察官偵辦，經偵
    查後，認此部分之林木贓物，係被告劉榮興涉嫌「自106年
    間某不詳時日起，陸續向姓名、年籍均不詳之人士，以不詳
    價格，故買無合法來源之國有林地內盜伐牛樟木材塊3塊（
    分別為28公斤、36公斤、23公斤）、扁柏木材塊2塊（分別
    為58公斤、51公斤）、漂流木7塊（其中肖楠5塊、扁柏1塊
    、紅檜1塊，合計共6公斤）等物，並分別堆置在高雄市○○區
    ○○○路000○0號住處」，因而起訴被告劉榮興涉犯森林法第50
    條第1項之故買森林主產物贓物罪，亦經本院核閱高雄地檢1
    09年度偵字第3152號卷宗無訛。則由高雄地檢檢察官本案起
    訴之被告劉榮興故買林木贓物之時間（自106年間某不詳時
    日起）、贓物來源（向不詳人士購買）、贓物客體（無合法
    來源之國有林地內盜伐牛樟木材塊3塊、扁柏木材塊2塊、漂
    流木7塊），與前案苗栗地檢檢察官所不起訴者均不相同（
    該案之犯罪時間係分別在108年7月14日至16日，及於同年8
    月19日至28日間之後某時；贓物來源則係以謝國良為首之盜
    伐林木集團；贓物客體為由謝國良撿拾而來之漂流木），可
    見前案與本案檢察官起訴者，犯罪事實並非同一。
　㈢綜上，本案檢察官起訴之犯罪事實既與前案之犯罪事實不同
    ，則原審以檢察官未發現新事實或新證據，即就已經不起訴
    處分確定之同一案件再行起訴，起訴程序並非適法，因而不
    經言詞辯論，逕為公訴不受理之判決，於法尚有違誤。檢察
    官上訴意旨執此指摘原判決不當，為有理由，應由本院將原
    判決撤銷，且為維當事人之審級利益，爰發回原審法院另為
    適法處理，且不經言詞辯論為之。
據上論結，應依刑事訴訟法第369條第1項但書、第372條，判決
如主文。
中　　華　　民　　國　　111 　年　　7 　　月　　1 　　日
                    刑事第三庭  審判長法  官  吳進寶  
                                      法  官  陳億芳
                                      法  官  徐美麗 
以上正本證明與原本無異。
如不服本判決應於收受本判決後20日內向本院提出上訴書狀，其
未敘述上訴理由者，並得於提起上訴後20日內向本院補提理由書
狀（均須按他造當事人之人數附繕本）「切勿逕送上級法院」。
中　　華　　民　　國　　111 　年　　7 　　月　　1 　　日
                                      書記官  吳宗霖